【裁判字號】    89,婚,1013
【裁判日期】    891127
【裁判案由】    離婚
【裁判全文】
臺灣板橋地方法院民事判決  八十九年度婚字第一○一三號
    原      告  甲○○    
    訴訟代理人  鄭文龍律師  
    被      告  乙○○      住台北縣○○市○○街○○○巷○○弄○之○號
右當事人間請求離婚事件，本院判決如左：
    主    文
准原告與被告離婚。
訴訟費用由被告負擔。
    事    實
甲、原告方面：
一、聲明：如主文所示。
二、陳述：
  (一)緣兩造乃越南華僑，在越南淪陷前於越南結婚，原告原以為自己終於找到幸福之
    歸宿，殷期與被告共同經營溫暖之家庭。詎被告在婚後竟全然改變，對婚前向原
    告承諾相互扶持，照顧原告一生等誓言，均如夢幻泡影，被告不僅以霸道無理之
    態度對待原告，且不肯照顧原告之生活，甚至在原告懷第二個、第六個孩子時要
    原告墮胎，而在兩造有了子女後，被告亦全然不肯養家，以肩負起為人父為人夫
    之天職，原告遂獨力營生撫育子女，以維持家庭完整。然被告竟縱容自己之獸性
    ，強姦原告的妹妹，無情而殘忍地傷害原告妹妹之身心，亦使原告因而愧對妹妹
    ，而抱撼終生。
  (二)嗣越南淪陷，被告私自為偷渡離開越南而失風被捕，不僅自己被監禁四年，也連
    累原告與子女被關半個月，但被告出獄後，仍全然不念親情，要求與原告離婚，
    原告不忍稚幼子女家庭破碎，因而未答應被告之要求。而後原告全家於民國七十
    七年七月逃離越南入境台灣謀生，但被告依然不顧家人生活，尤有甚者，於八十
    四年原告因病開刀，極需休養下，被告仍為逞其獸慾，多次強求房事，令原告身
    心飽遭煎熬。
  (三)又原告否認被告所稱有與訴外人丙○○發生婚外情，被告以搜到原告有避孕藥為
    由，主張原告有不貞行為，顯屬無稽，蓋以原告之年齡如要偷情怎需避孕，而被
    告自結婚開始即懷疑原告在外面有別的男人，迄今仍每日疑神疑鬼，對原告無最
    基本之尊重，常年跟蹤原告行蹤，甚至擅自搜查原告之手提包，使原告生活在被
    告之精神虐待中，實無再與被告維持婚姻之必要及意願。因被告之種種行為令原
    告覺得噁心，原告拒絕與被告發生性行為，兩造已多年沒有性生活，自八十四年
    起，原告與被告間隨子女已陸續長大成人，而被告又不肯檢點自己之行為，因而
    彼此關係漸形漸遠，自八十六年起終告分居，原告雖每個月仍會回被告住處，然
    僅係為探望子女而已。
  (四)綜上，兩造已無互信基礎，亦無夫妻之實，爰依民法第一千零五十二條第二項之
    規定訴請離婚。
三、證據：提出戶籍謄本、驗傷單、保護令、刑事起訴書及判決書各一份為證，並聲
    請訊問證人丁○○。
乙、被告方面：
一、聲明：原告之訴駁回。
二、陳述：
  (一)被告於六十四年四月三十日越南淪陷前原擔任新聞記者，因政治關係，被告遂於
    六十六年五月一日攜眷一家八口偷渡逃亡，不幸失風被捕，妻兒在一週後釋放，
    被告則因政治罪被監禁四年四個月又二十五日，被告於七十年九月二十六日獲釋
    回家，怎料當日年僅八歲之子女告知被告說：「爸爸監禁時，媽媽常常在外帶男
    人回家在廁所做愛，我有偷看到」，被告質問原告，原告竟直接承認，還說當其
    抱著那個男子時，還喊著被告的名字。被告當時雖有說要和原告離婚，自己一人
    回台灣，但原告恐怕離婚不能回台灣而不接受，事實上被告只是說說而已，怎忍
    心拋下六名年幼之子女。
  (二)又兩造與所生子女於七十七年七月十二日在國際紅十字會安排下回台灣定居，被
    告原以為回台灣後全家可和樂相處，詎於八十一年間，原告又有不貞行為，其於
    ○○醫院當清潔工，每日均很晚回家，被告發覺原告舉止有異，對被告感情冷淡
    ，引起被告懷疑而開始留意原告舉止行動，於八十二年間，被告偶然在原告袋子
    內搜到一瓶避孕藥，被告質問原告，原告面色發青否認此事，翌日被告即到○○
    醫院調查，發現原告每晚深夜回家是與一名清潔工○某有染，那瓶避孕藥就是為
    ○某而用，其後被告到○○醫院找○某理論，對方完全否認並恐嚇被告將提出告
    訴，由於沒有證據無法起訴對方，但被告仍沒有放棄調查的耐心，而原告竟藉口
    工作繁忙很少回家，常常大罵被告並提出要與被告離婚。
  (三)原告自八十九年四月起即離家出走，並於七月二十七日趁被告不在家時暗自遷移
    戶籍，且被告並查到原告於八十七年間與○某到大陸四川，住在成都金地飯店，
    此外，其二人更到泰國等地旅遊，同時被告更在原告袋子內搜到○某薪資單及○
    某大陸四川親人寄來之家信，證明渠等數年來共同生活的不尋常關係。
  (四)再被告否認原告所稱於八十四年間其因病開刀，被告為「逞其獸慾，多次強求房
    事」，因於八十二年間，被告因發現原告不貞即心如止水，自八十三年起早已未
    與原告行房，至於原告提及被告強姦原告妹妹之事，對方遠在越南，被告在越南
    淪陷區，因政治罪名坐牢四年餘，何時做過此事，又原告稱被告有性虐待，不負
    家庭養育責任亦與事實不符，否則兩造婚姻何以會維持長達三十四年之久，且原
    告離家出走期間子女全由被告扶養教育，被告已屆六十五歲，尚在擔任社區管理
    員，收入微薄，為子女的生活與前途，仍負起身為人父重任。
  (五)被告向來對家庭均非常負責任，然原告卻屢有不貞行為，被告遭受二度傷害，原
    告之訴請離婚之目的，僅欲以不實之起訴狀，誣告被告要脅離婚，以遂其與姦夫
    不當行為，被告為免下一代兒孫心理思想受到不平衡的影響與傷害，自不同意離
    婚。
三、證據：提出薪資單影本二份、信封影本一份、旅遊接洽單影本一份為證。
    理    由
一、原告主張兩造為夫妻，均自越南來台，詎被告在婚後不僅以霸道無理之態度對待
    原告，不肯照顧原告及子女之生活，甚至還強姦原告的妹妹，於八十四年間原告
    因病開刀，被告仍多次強求房事，令原告身心飽遭煎熬。又原告並無不貞行為，
    而被告自結婚開始即懷疑原告在外面有別的男人，迄今仍每日疑神疑鬼，對原告
    無最基本之尊重，常年跟蹤原告，甚至擅自搜查原告之手提包，使原告生活在被
    告之精神虐待中，實無再與被告維持婚姻之必要及意願。況兩造間亦已多年沒有
    性生活，因被告始終不肯檢點自己之行為，彼此關係漸形漸遠，自八十六年起終
    告分居，多年來亦均沒有性生活。兩造已無互信基礎，亦無夫妻之實，爰依民法
    第一千零五十二條第二項之規定訴請離婚等語。被告則以：原告指述不實，被告
    對家庭非常負責，亦從未有強姦原告妹妹之事，且於八十二年間，被告因發現原
    告不貞即心如止水，自八十三年起早已未與原告行房，怎會於八十四年間對原告
    強求房事。而被告於七十年九月二十六日自監獄獲釋回家，怎料年僅八歲之子女
    告知被告說原告與別的男子做愛；嗣於八十一年間，被告又發覺原告舉止有異，
    對被告感情冷淡，引起被告懷疑而開始留意原告舉止行動，於八十二年間，被告
    自原告袋內搜到避孕藥，經調查發現原告係與○某有染，由於沒有證據無法起訴
    對方，之後並查到原告於八十七年間與○某同赴大陸四川、泰國等地，同時被告
    更在原告袋子內搜到○某薪資單及○某大陸四川親人寄來之家信，證明渠等數年
    來共同生活的不尋常關係，原告之訴請離婚之目的，僅欲以不實之起訴狀，誣告
    被告要脅離婚，以遂其與姦夫不當行為，被告為免下一代兒孫心理思想受到不平
    衡的影響與傷害，自不同意離婚等語資為抗辯。
二、按有民法第一千零五十二條第一項以外之重大事由，難以維持婚姻者，夫妻之一
    方得請求離婚，同條第二項定有明文。核其立法意旨，係夫妻一方之事由，雖不
    備同條第一項所列各款之要件，祇須按其事由之情節，在客觀上確實難以維持婚
    姻生活者，亦在得請求裁判離婚之列。因現代婚姻係以男女雙方之感情為基礎，
    以雙方情投意合，相互溝通扶持，彼此容忍，共同經營婚姻生活為要件，故所謂
    難以維持婚姻之事由，須該事由足以妨害婚姻互敬互愛、互信互諒之基礎，且已
    達於任何人處於同一境況，均將無意維持婚姻之程度，例如雙方情意已絕，溝通
    之途已塞，無容忍之度，共圖營生之念滅失，則其婚姻基礎已頹，自屬上開條款
    之重大事由。
三、查兩造係夫妻關係，現婚姻關係仍存續中，有原告提出之戶籍謄本在卷可稽。又
    原告主張兩造間早已沒有性生活等情，為被告所不爭執，且被告亦自承：於八十
    二年間，被告因發現原告不貞即心如止水，自八十三年起早已未與原告行房等語
    ，顯見兩造感情確已破裂。此外，再參以兩造於本院審理中互以激烈言語交相指
    摘，被告並指摘原告不貞，在外與人同居，然顧慮到兒孫之心理影響，故不願離
    婚等情，益徵兩造感情已無所存，無法相互溝通扶持、並欠缺共同經營婚姻生活
    之意念，故原告主張兩造婚姻已生破綻而無回復之望，應堪採信，且就被告所為
    陳述及提出之證據，尚不足以證明原告確有不貞行為。揆諸上開說明，兩造之婚
    姻既生破綻，基礎嚴重動搖，無繼續和諧相處之希望，難期再回復共同之婚姻生
    活，應已合乎有重大事由難以維持婚姻之要件，是原告主張依此重大事由請求離
    婚，為有理由，應予准許。
四、因本件事證已臻明確，兩造其餘主張、陳述及攻擊防禦之方法，無礙於本院前揭
    認定與判決結果，爰不一一論列，併此敘明。
五、據上論結，原告之訴為有理由，爰依民事訴訟法第七十八條，判決如主文。
中      華      民      國    八十九    年     十一     月    二十七    日
                                        臺灣板橋地方法院家事法庭
~B法      官  王士珮
右正本證明與原本無異。
如不服本判決應於送達後廿日內向本院提出上訴狀。
中      華      民      國    八十九    年     十一     月    二十七    日
~B法院書記官  尤秋菊


司法院資訊處製作；財團法人民間司法改革基金會備份。
